【裁判字號】    98,訴,555
【裁判日期】    980814
【裁判案由】    第三人異議之訴
【裁判全文】
臺灣彰化地方法院民事判決  98年度訴字第555號
原      告  乙○○
訴訟代理人  張崇哲律師
複 代理 人  楊佳勳律師
被      告  甲○○
上列當事人間第三人異議之訴事件，本院於民國98年8月5日言詞
辯論終結，茲判決如下：
    主      文
本院九十四年度執全字第一六一二號假扣押執行事件，就原告所
有如附表所示不動產所為查封之強制執行程序，應予撤銷。
訴訟費用新台幣壹萬貳仟佰捌拾伍元由被告負擔。
    事實及理由
一、原告主張：
  (一)原告之子詹益裕於民國94年7月4日死亡，原告已於法定期間
    內聲請限定繼承，經本院以94年度繼字第979號受理，並裁
    定准許公示催告在案。依據最高法院77年度台抗字第143號
    判例要旨，關於被繼承人詹益裕之債務，原告既為限定繼承
    人，對於被告僅負以遺產為限度之物的有限責任，如執行原
    告之固有財產，原告自得提起第三人異議之訴。
  (二)被告於本院94年度訴字第686號侵權行為損害賠償事件訴訟
    程序進行中，聲請假扣押查封如附表所示不動產（下稱系爭
    不動產），嗣經本院民事執行處以94年度執全字第1612號受
    理，並准許執行查封程序。惟被告於前揭訴訟係主張詹益裕
    於94年6月30日下午4時35分，酒後駕駛車牌號碼9R-7552 號
    汽車，行經台中縣烏日鄉○○路132之1號前，因過失衝至對
    向車道，撞及由被告所駕駛車牌號碼QK-2595號汽車，而請
    求原告於詹益裕遺產限度內負侵權行為損害賠償責任，嗣經
    本院判決確定在案。
  (三)詹益裕僅遺留1輛已報廢之汽車，別無其他任何財產。至於
    系爭不動產為原告出資購買取得，屬於原告之固有財產，並
    非詹益裕之遺產。則被告聲請假扣押查封系爭不動產，於法
    無據。
  (四)詹益裕酒醉駕車肇事，原告根本無法領取強制汽車責任保險
    金，則被告辯稱原告已領取強制汽車責任保險金150萬元，
    並非事實。
  (五)爰依強制執行法第15條規定，提起第三人異議之訴，請求判
    決如主文第一項所示等語。
二、被告辯稱：
  (一)被告為系爭車禍之被害人，受傷極為嚴重，已失去嗅覺及味
    覺，無法從事原來水泥工之工作，並已請領殘障手冊。
  (二)原告因系爭車禍已領取強制汽車責任保險金150萬元，再加
    以其有錢聘請律師提起本件訴訟，卻無誠意賠償被告損害，
    實有可議之處。
  (三)被告僅查封系爭不動產而已，並未查封原告其他財產。
  (四)從而，原告所提第三人異議之訴，並無理由，爰請求駁回原
    告之訴等語。
三、兩造不爭執事項：
  (一)原告之子詹益裕於民國94年7月4日死亡，原告已於法定期間
    內聲請限定繼承，經本院以94年度繼字第979號受理，並於
    於94年10月28日裁定准許公示催告，復於94年10月31日為公
    示催告之公告。
  (二)被告聲請假扣押查封系爭不動產，經本院民事執行處以94年
    度執全字第1612號受理在案，其強制執行程序尚未終結。
  (三)詹益裕於94年6月30日下午4時35分，酒後駕駛車牌號碼9R-7
    552號汽車，行經台中縣烏日鄉○○路132之1號前，因過失
    衝至對向車道，撞及由被告所駕駛車牌號碼QK-2595號汽車
    ，致被告受有「1.右臏骨、右股骨遠端開放性骨折。2.左脛
    骨平台開放性骨折。3.左足內踝骨骨折。4.雙側脛骨幹粉粹
    性骨折。5.雙側腓骨分段性骨折。6.雙側跟骨骨折。7.右足
    第1、2掌骨骨折。8.頭部外傷合併左眉、下巴、舌頭撕裂傷
    及左眼球挫傷。9.胸部挫傷。10.左踝撕裂傷」等傷害。
  (四)被告因系爭車禍對於原告提起侵權行為損害賠償之訴，經本
    院以94年度訴字第686號受理，嗣經判決原告應於詹益裕遺
    產限度內給付被告378,648元，已確定在案。
  (五)原告迄今尚未依前揭民事確定判決意旨賠償被告。
  (六)系爭不動產為原告出資購買取得，屬於原告之固有財產，並
    非詹益裕之遺產。
四、兩造爭執事項：
  (一)原告提起本件第三人異議之訴，是否於法有據？
  (二)原告提起本件第三人異議之訴，是否以原告已賠償被告為要
    件？
五、按「第三人就執行標的物有足以排除強制執行之權利者，得
    於強制執行程序終結前，向執行法院對債權人提起異議之訴
    。」，強制執行法第15條前段定有明文。次按限定繼承之繼
    承人，就被繼承人之債務，唯負以遺產為限度之物的有限責
    任。故就被繼承人之債務為執行時，限定繼承人僅就遺產之
    執行居於債務人之地位，倘債權人就限定繼承人之固有財產
    聲請強制執行，應認限定繼承人為強制執行法第15條之第三
    人，得提起第三人異議之訴，請求撤銷強制執行程序（最高
    法院77年度台抗字第143號判例要旨參照）。經查：原告雖
    為系爭車禍加害人詹益裕之繼承人，但已依法為限定繼承，
    再加以系爭不動產為原告之固有財產，並非詹益裕之遺產；
    則被告聲請假扣押查封系爭不動產，原告主張其屬於強制執
    行法第15條之第三人，故得提起第三人異議之訴，請求撤銷
    強制執行程序，於法有據，堪予採認。至於被告辯稱原告尚
    未賠償被告，故不得提起本件第三人異議之訴，故屬無據，
    難以採認。
六、從而，原告本於強制執行法第15條規定，提起本件第三人異
    議之訴，請求撤銷本院94年度執全字第1612號假扣押執行事
    件，就系爭不動產所為查封之強制執行程序，為有理由，應
    予准許。
七、本件判決之基礎已臻明確，兩造其餘攻擊防禦方法及舉證，
    經審酌後於判決結果不生影響，爰不贅詞論列。
八、訴訟費用負擔之依據：民事訴訟法第78條。
中    華    民    國    98    年     8    月    14    日
                  民事第一庭    法  官  陳正禧
以上正本係照原本作成。
如對本判決不服，得於判決送達後20日內向本院提出上訴狀。（
須附繕本）
中    華    民    國    98    年     8    月    14    日
                                書記官  莊素美
┌──────────────────────────────────────────────────────────────┐
│附表不動產（土地）                                                                                                          │
├──┬───────────────────────────┬─┬────────────┬─────────┬──────┤
│ 編 │        土          地          坐          落        │地│    面            積    │                  │            │
│    ├───┬────┬────┬────┬────────┤  ├──┬──┬──────┤  權  利  範  圍  │備        考│
│ 號 │縣  市│鄉鎮市區○  段    ○ ○  段 │  地        號  │目│公頃│公畝│  平方公尺  │                  │            │
├──┼───┼────┼────┼────┼────────┼─┼──┼──┼──────┼─────────┼──────┤
│１  │彰化縣│溪湖鎮  │大溪    │        │808之7          │建│00  │00  │87.00       │全部              │乙○○所有  │
└──┴───┴────┴────┴────┴────────┴─┴──┴──┴──────┴─────────┴──────┘
┌─────────────────────────────────────────────────────────────┐
│附表不動產（建物）                                                                                                        │
├──┬───┬───────┬───────┬───────┬─────────────────┬────┬───────┤
│ 編 │      │              │              │建 築 式 樣 主│      建物面積（平方公尺）        │        │              │
│    │      │              │              │              ├───────────┬─────┤ 權  利 │              │
│    │建  號│建  物  門  牌│基  地  坐  落│要 建 築 材 料│ 樓    層    面    積 │附屬建物主│        │備        考  │
│    │      │              │              │              │                      │要建築材料│ 範  圍 │              │
│ 號 │      │              │              │及 房 屋 層 數│                      │及用途    │        │              │
├──┼───┼───────┼───────┼───────┼───────────┼─────┼────┼───────┤
│１  │260   │彰化縣溪湖鎮大│彰化縣溪湖鎮大│鋼筋混凝土造3 │總面積：166.74        │          │全部    │乙○○所有    │
│    │      │溪三街24號（門│溪段808之7地號│層樓房        │一  層：41.58         │          │        │              │
│    │      │牌整編前為大溪│              │              │二  層：55.23         │          │        │              │
│    │      │路二段209巷28 │              │              │三  層：55.23         │          │        │              │
│    │      │號）          │              │              │騎  樓：14.70         │          │        │              │
└──┴───┴───────┴───────┴───────┴───────────┴─────┴────┴───────┘


司法院資訊處製作；財團法人民間司法改革基金會備份。
